臺灣高等法院民事判決
111年度再易字第61號
再審原告    嘉芯國際行銷有限公司

法定代理人  許語宸  
訴訟代理人  錢瑩龍律師
            江皇樺律師
再審被告    香港商都樂有限公司台灣分公司

法定代理人  朱家榮  
訴訟代理人  施汝憬律師
            賴建宏律師
            洪慧恆律師
            張育寧律師

上列當事人間返還代墊款再審之訴事件，再審原告對於中華民國
110年12月28日本院107年度上易字第322號確定判決提起再審之
訴，本院判決如下：
    主      文
再審之訴駁回。
再審訴訟費用由再審原告負擔。
    事實及理由
壹、程序部分
　　按再審之訴，應於30日之不變期間內提起。前項期間，自判
    決確定時起算，判決於送達前確定者，自送達時起算；其再
    審之理由發生或知悉在後者，均自知悉時起算。但自判決確
    定後已逾五年者，不得提起，民事訴訟法第500條第1項、第
    2項，定有明文。本件再審原告上訴之訴訟標的金額未逾新
    臺幣（下同）150萬元，依民事訴訟法第466條第1項規定，
    不得上訴第三審，民國110年12月28日本院107年度上易字第
    322號判決（下稱原確定判決）於宣判後即告確定，再審原
    告於111年7月19日提起本件再審之訴（見本院卷第3頁），
    雖逾30日不變期間，然再審原告主張其係於111年6月21日接
    獲會計事務所職員陳賽玉（下稱其姓名）之傳真，表示找到
    再審原告於97年9月29日所交付供稅捐機關說明稅務狀況之
    轉帳傳票等資料正本，始知悉本件有民事訴訟法第496條第1
    項第13款之再審事由等語，並提出陳賽玉傳真之存證信函及
    時任再審被告代表人王娓娓於96年9月13日所親簽之承諾還
    款便條（下稱還款便條）等資料為證（見本院卷第51、73、
    79-83頁），堪信屬實，則再審原告於知悉再審事由之30日
    內即111年7月19日提起本件再審之訴，應屬合法。
貳、實體部分　　
一、再審原告主張：伊於111年6月21日接獲陳賽玉之傳真，表示
    找到97年9月29日由伊所交付供向稅捐機關說明之轉帳傳票
    等資料，伊遂於111年6月27日取回還款便條。因轉帳傳票及
    還款便條自伊於97年9月29日交付予會計師事務所後，會計
    師事務所告知找不到、可能已遺失，乃於原確定判決審理程
    序中未曾提出，是還款便條於原確定判決訴訟程序事實審之
    言詞辯論終結前已存在，上開證物如經斟酌，則伊可受較有
    利益之判決，原確定判決即有民事訴訟法第496條第1項第13
    款再審事由，爰提起再審之訴，再審聲明：㈠原確定判決廢
    棄。㈡上開廢棄部分，再審被告之上訴駁回。
二、按民事訴訟法第496條第1項第13款規定得提起再審之訴，除
    當事人發現未經斟酌之證物或得使用該證物者外，尚須以該
    證物如經斟酌，當事人可受較有利益之裁判為要件，如該證
    物縱加斟酌，仍不能認為當事人可受較有利之裁判者，即難
    認再審之訴為有理由（最高法院81年度台上字第2727號裁判
    意旨參照）。又所謂當事人發見未經斟酌之證物或得使用該
    證物，係指在前訴訟程序不知有該證物，現始知之，或雖知
    有此而不能使用，現始得使用者而言（最高法院32年上字第
    1247號判例意旨參照）。
三、查再審原告主張發現未經斟酌或得使用之證物為陳賽玉111
    年6月21日傳真予其之轉帳傳票、還款便條等證物（見本院
    卷第71、73、79-83頁）。惟上開證物係原確定判決事實審
    言詞辯論終結前已存在，且經再審原告於97年9月29日發函
    交付予會計師事務所等情，有再審原告提出之信函可憑（見
    本院卷第69頁），可見再審原告於前訴訟程序事實審中即知
    有該等證物存在，且交由會計師事務所保管，尚非不知有此
    致未斟酌現始知之證物。而陳賽玉前開傳真信函雖表示：「
    …經打開為本所98年初告知貴公司找不到、可能遺失不見的
    稅務資料」等語，然上開證物既為再審原告交付會計師事務
    所用以向稅捐處說明之用，會計師事務所本應盡其善良管理
    人之責妥善保管，再審原告於前訴訟程序中自非不能聲請法
    院命會計事務所尋找並提出，其卻未聲請，自難認其於前訴
    訟程序確有不能使用、現始得使用該證物之情形。況上開還
    款便條雖記載保證歸還嘉芯溢付、代墊等款項等語，並有「
    Wang Wei-Wei」之簽名，然觀諸再審原告於前訴訟程序中，
    已提出以王娓娓名義出具之最終協議書、確認書、信函、委
    託書、同意書等證物，仍不為法院所採，更難認上開還款便
    條如獲提出，再審原告可受較有利益之判決。
四、綜上所述，再審原告以原確定判決有民事訴訟法第496條第1
    項第13款之再審事由，提起本件再審之訴，為顯無理由，爰
    不經言詞辯論，以判決駁回之。
五、據上論結，本件再審之訴為顯無理由，依民事訴訟法第502
    條第2項、第78條，判決如主文。
中　　華　　民　　國　　111 　年　　10　　月　　25　　日
                  民事第十三庭  
　　　　　　　　　      審判長法　官  林純如
                              法　官  邱蓮華
                              法　官  柯雅惠
正本係照原本作成。
不得上訴。
中　　華　　民　　國　　111 　年　　10　　月　　26　　日
　　　　　　　　　　　　　    書記官  鄭信昱